【裁判字號】    93,上訴,1012
【裁判日期】    950315
【裁判案由】    貪污治罪條例等
【裁判全文】
臺灣高等法院臺中分院刑事判決        93年度上訴字第1012號
上  訴  人  臺灣台中地方法院檢察署檢察官
上  訴  人
即  被  告  壬○○
選任辯護人  張豐守  律師
            曾慶崇  律師
被      告  子○○
            丙○○
上 列 二人
共      同
選任辯護人  吳光陸  律師
            廖瑞鍠  律師
上列上訴人等因被告等違反貪污治罪條例等案件，不服臺灣臺中
地方法院91年度訴字第359號中華民國93年5月14日第一審判決（
起訴案號：臺灣臺中地方法院檢察署90年度偵字第20881、91年
度偵字第1357號），提起上訴，本院判決如下：
    主  文
原判決關於壬○○部分，撤銷。
壬○○共同連續行使公務員明知為不實之事項，而登載於職務上
所掌之公文書，足以生損害於公眾，處有期徒刑壹年陸月，緩刑
伍年。
壬○○被訴利用職務上之機會詐取財物部分，無罪。
其他部分，上訴駁回。
    事  實
一、壬○○自民國（下同）八十七年八月間起，出任台中縣龍井
    鄉鄉民代表會（以下簡稱為龍井鄉代表會）第十六屆主席，
    ，有核定該代表會經費報銷之職務。而龍井鄉代表會經費核
    銷之程序，係由該鄉民代表會組員辛○○將請款人所提出之
    請款單據（發票、收據）粘貼在「粘貼憑證用紙」上，並製
    作「支出傳票」註記用途說明後，先呈該鄉代表會秘書癸○○審核，再送交壬○○核可，其後再由辛○○或癸○○開立
    公庫支票，經辛○○、癸○○及壬○○用印後，通知請款人
    領款。惟壬○○明知下列之台中市廣三崇光百貨股份有限公
    司（以下簡稱為廣三崇光百貨公司）、台中市中友百貨股份
    有限公司 (以下簡稱為中友百貨公司）之發票所購買禮品，
    實際上並未交付給原欲饋贈之對象，另亦知丙○○所交付之
    「海口味小吃店」、「名屋超低溫生魚片店」、「喜客萊有
    限公司」餐費收據，係欲用來請領龍井鄉代表會委託「宇新
    彩色印刷廠」印製「日曆手冊」之款項，並非龍井鄉代表會
    實際上有上開餐費之支出，詎壬○○竟基於利用公務員在職
    務上所掌之公文書為不實登載，後再持以行使之概括犯意，
    而連續將下列之統一發票及單據交給不知情之辛○○、癸○○，將下列之不實事項登載在其等職務上所掌之支出傳票公
    文書，再提向龍井鄉代表會行使，並由壬○○核銷，後再付
    款，足以生損害於龍井鄉代表會經費核銷之正確性。其情形
    如下：
（一）龍井鄉代表會於八十八年八月八日辦理「第一屆龍井鄉民
      代表會慶祝父親節全國書法比賽暨民俗技藝園遊會」，敦
      請王一飛擔任評審召集人，因王一飛婉拒收受評審費三萬
      元，壬○○為酬謝其辛勞，於八十八年八月十九日在廣三
      崇光百貨公司以二萬七千八百八十八元購得銅雕禮品一尊
      ，原欲贈送王一飛，但王一飛並未收受，壬○○明知此情
      ，仍利用不知情之辛○○、癸○○，將有贈送王一飛上開
      銅雕禮品之不實事項登載在職務上所掌之支出傳票上，而
      依前述經費核銷程序核銷、付款。其後上開銅雕禮品一尊
      ，係至一年後，當台電公司台中施工處之主任吳德樹要退
      休，壬○○為感念台電公司每年支付龍井鄉公所一億七千
      多萬之回饋金，才將上開銅雕贈送給台電公司台中施工處
      之主任吳德樹。
（二）壬○○於九十年四月間，獲知中油公司台中營運處處長江
      中鎮、副處長蔡金棖二人，分別升任中油公司油品行銷事
      業部副執行長及台中營業處處長，乃於九十年四月八日在
      中友百貨公司以一萬三千八百六十九元、六千六百四十六
      元各購得觀音、財神藝品一尊，本欲分贈江中鎮、蔡金棖
      二人，但其後未能送出，壬○○明知此情，仍利用不知情
      之辛○○、癸○○，將有贈送江中鎮、蔡金棖上開禮品之
      不實事項登載在職務上所掌之支出傳票上，而依前述經費
      核銷程序核銷、付款。其後丁○○卸任台中縣沙鹿鎮農會
      第十三屆理事長（並擔任第十四屆理事）、及陳朝生當選
      為沙鹿鎮農會第十四屆理事時，壬○○即將上開觀音、財
      神藝品各一尊分贈給丁○○及陳朝生二人。
（三）龍井鄉代表會於九十年六月九日至十一日到澎湖縣陸軍一
      六八旅勞軍，壬○○贈給該旅旅長栗正傑、政戰處長邱繼
      裕僅琉璃製品各一件，金額合計一萬三千八百六十元，已
      依前開程序核銷。而其在前往勞軍前，於九十年五月三十
      一日、同年六月六日，分別在中友百貨公司、廣三崇光百
      貨公司以八千二百七十九元、八千零四元購得硫璃藝品及
      紫砂觀音藝品各一尊，壬○○明知上開硫璃藝品及紫砂觀
      音藝品各一尊並未以勞軍名義分贈給栗正傑及邱繼裕，仍
      利用不知情之辛○○、癸○○，將有贈送栗正傑及邱繼裕
      上開禮品之不實事項登載在職務上所掌之支出傳票上，而
      依前述經費核銷程序核銷、付款。其後壬○○係將上開硫
      璃藝品及紫砂觀音贈送給接待其等參觀行程之澎湖鎮湖西
      鄉代表會主席許蘭香。
（四）緣台中縣豐原巿公所曾於八十八年間，因欲將垃圾傾倒在
      龍井鄉內，而遭遇抗爭，其後爭端解決，豐原巿公所乃撥
      發一百萬元之垃圾進場回饋金給龍井鄉公所，龍井鄉公所
      又將此筆回饋金轉撥給龍井鄉環保建設福利協進會，該會
      原同意贊助龍井鄉代表會印製八十九年日曆手冊，壬○○
      乃以龍井鄉代表會主席之名義，委請「宇新彩色印刷廠」
      之負責人子○○及其配偶丙○○印製（數量約五千本，每
      本單價約三十五元），但印製完成後，龍井鄉環保建設福
      利協進會不願支付此筆總價十七萬五千元之款項，丙○○
      向壬○○請款，壬○○因本件採購案未經龍井鄉代表會正
      式招標，並無預算可供請款，其竟與子○○、丙○○二人
      （均經原審判決有期徒刑一年二月，緩刑三年確定）基於
      行使公務員登載不實公文書之概括犯意聯絡，由子○○、
      丙○○連續於八十九年一月十六日將「海口味小吃店」三
      萬零六百元之餐費收據、同年八月八日持「名屋超低溫生
      魚片店」一萬一千元之餐費收據，同年八月十五日則以「
      喜客萊有限公司」一萬四千二百八十六元之餐費收據各一
      張交付壬○○，壬○○再利用不知情之辛○○、癸○○登
      載在職務上所掌之支出傳票，後再依前述經費核銷程序核
      銷、付款。
二、案經臺灣臺中地方法院檢察署檢察官指揮法務部調查局中部
    地區機動工作組、台中縣調查站及台中縣警察局偵查起訴。
    理  由
壹、上訴人即被告（以下簡稱為被告）壬○○部分：
甲、有罪部分：
一、本案被告壬○○對於伊自八十七年八月間開始出任龍井鄉代
    表會第十六屆主席之事實，及伊確有於前開時間，將上開統
    一發票、收據交給辛○○、癸○○，將上開支付原因登載在
    支出傳票、製作黏貼憑證，經伊核銷，後再付款等事實，於
    偵、審中，及於本院審理時，均已坦白承認。另被告壬○○
    於偵、審中，及於本院審理時，除均承認上開廣三崇光百貨
    公司、中友百貨公司之發票所購買禮品，實際上並未交付給
    其原欲饋贈之上開對象，而係嗣後轉贈給台電公司台中施工
    處之主任吳德樹、沙鹿鎮農會第十四屆理事丁○○及陳朝生
    、及澎湖鎮湖西鄉代表會主席許蘭香等人之外，被告壬○○
    亦坦承龍井鄉環保建設福利協進會原同意以豐原巿公所撥付
    之垃圾進場回饋金，贊助龍井鄉代表會印製八十九年日曆手
    冊，但之後不願支付此筆總價十七萬五千元之款項，乃由丙○○交付上開「海口味小吃店」、「名屋超低溫生魚片店」
    、「喜客萊有限公司」之餐費收據持以報銷、領款等情。雖
    辯稱搜索不合法及報銷係一時疏失云云。惟本件搜索有事先
    以被告壬○○涉嫌浮報、侵占公款等名義聲請搜索票，並經
    臺灣臺中地方法院核發，有搜索票影本在卷可稽，上開搜索
    係屬合法，應無可疑。另上開統一發票、收據均由被告壬○○轉交給辛○○、癸○○，辛○○、癸○○二人均在收受不
    久即將上開請款單據（發票、收據）粘貼在「粘貼憑證用紙
    」上，並製作「支出傳票」註記用途說明後，先呈該鄉代表
    會秘書癸○○審核，再送交被告壬○○核可，被告壬○○辯
    稱報銷係一時疏失云云，亦非可信。
二、本案被告壬○○自八十七年八月間擔任龍井鄉代表會主席之
    後，確有上開核銷龍井鄉代表會經費之行為，及龍井鄉代表
    會經費核銷之程序確如上開事實欄所載，且辛○○、癸○○
    二人亦不知上開核銷經費之名義不符實情，上情業據證人辛○○、癸○○於法務部調查局中部地區機動工作組應訊時，
    證述明確（見九十年度選他字第二三八號卷第五九至六六頁
    、七八至八四頁）。本案亦經檢察官指揮法務部調查局中部
    地區機動工作組之調查員至龍井鄉代表會調取該會八十七年
    至九十年度辦理各項採購案之相關資料後，製成「龍井鄉代
    會報銷統計表」 (見上述選他卷第二二至三八頁）附卷。且
    ：（一）依據上開「龍井鄉代會報銷統計表」編號第一六一
    號所示（見前開選他卷第二五頁背面），已可確認被告壬○○曾持於八十八年八月十九日在廣三崇光百貨公司消費二萬
    七千八百八十八元之發票一張，以贈與王一飛為由，使辛○○、癸○○登載在職務上所掌之支出傳票，經被告壬○○核
    定後，被告壬○○向公庫領得二萬七千八百八十八元。惟證
    人王一飛於調查員詢問時，證述其並未收到被告壬○○致贈
    上開「龍井鄉代會報銷統計表」編號一六一號之銅雕禮品（
    見九十年度偵字第二○八八一號Ｂ卷第一四五－一四六頁）
    。（二）證人江中鎮、蔡金棖於調查員詢問時，經依序詳視
    「龍井鄉代會報銷統計表」編號第五五九號、五六○號所載
    二筆經費核銷資料（見九十年度選他字第二三八號卷第三一
    頁）後，均證述其等並無收到被告壬○○致贈任何禮品或藝
    品（見九十年度偵字第二○八八一號Ｂ卷第三六至三七頁、
    四○至四一頁）。此部分事實復有中友百貨公司於九十年四
    月八日所開立、銷售金額各為一萬三千八百六十九元、六千
    六百四十六元之發票影本各一紙附卷可憑（見選他卷第一二
    一、一二二頁）。（三）證人辛○○、癸○○於調查員詢問
    時，另均證實龍井鄉代表會確有於九十年六月九日至十一日
    前往澎湖縣陸軍一六八旅勞軍，且被告壬○○曾二度以此次
    勞軍贈禮該旅旅栗正傑、政戰處長邱繼裕為由，直接提供單
    據給其等製作支出傳票以報銷經費，分別有如「龍井鄉代會
    報銷統計表」編號第七一一、七一三、七九九號等資料所示
    ，至於被告壬○○實際上有無贈給禮品，其等並不清楚等語
    （見九十年度選他字第二三八號卷第五九至六六頁、七八至
    八四頁）。而陸軍一六八旅聯絡官陳志威於調查員詢問時，
    亦證述該旅之栗正傑、邱繼裕僅有獲贈琉璃製品各一件（見
    九十年度偵字第二○八八一號Ｂ卷第二五－二六頁），並提
    出該旅受贈後所出具之「證明」影本一紙為憑（見上述偵查
    卷第二七頁）。（四）關於龍井鄉代表會印製八十九年日曆
    手冊部分，除有被告壬○○之自白之外，並經共同被告丙○○供認屬實，且有「龍井鄉代會報銷統計表」編號二四二、
    三四八、三四九號之記載及「海口味小吃店」、「名屋超低
    溫生魚片店」、「喜客萊有限公司」所出具之統一發票影本
    三紙暨支出傳票三件、抬頭為「龍井鄉環保建設福利協進會
    」之估價單影本一紙（見九十年度偵字第二○八八一號Ｂ卷
    第三二五－三二七頁、第二○二頁）附卷可證。
三、本案被告壬○○上開所為，復均足以生損害於龍井鄉代表會
    經費核銷之正確性。綜上所述，本案被告壬○○上開連續行
    使公務員登載不實之公文書等犯行，其犯罪事證已甚明確，
    足可認定。核被告壬○○上開所為，係犯刑法第二百十六條
    、第二百十三條之行使公務員登載不實之公文書罪。至其明
    知為不實之事實，而利用不知情之公務員登載於職務上所掌
    公文書之行為，應被嗣後行使上開登載不實公文書之高度行
    為所吸收，均不另論罪（利用不知情之公務員登載部分，為
    間接正犯）。被告壬○○多次行使公務員登載不實之公文書
    之犯行，其犯罪時間緊接，所犯構成要件相同，顯係基於概
    括之犯意反覆所為，應依據刑法第五十六條連續犯之規定，
    應以一罪論，並加重其刑。就上開關於龍井鄉代表會印製八
    十九年日曆手冊，而以「海口味小吃店」、「名屋超低溫生
    魚片店」、「喜客萊有限公司」所出具之統一發票報銷請款
    部分，被告壬○○與子○○、丙○○之間，有犯意聯絡及行
    為分擔，均為共同正犯。
乙、無罪及不另為無罪諭知部分：
一、本件公訴人之公訴意旨另以：被告壬○○係龍井鄉代表會第
    十六屆主席，為依據法令從事公務之人員，其自八十七年八
    月間當選龍井鄉代表會主席起，既基於概括之犯意，連續以
    上開偽造文書方法，向龍井鄉代表會詐領財物，而犯貪污治
    罪條例第五條第一項第二款之罪，即：（一）八十八年八月
    間，明知並未贈禮給前臺灣省警政廳廳長王一飛，竟將其個
    人於八十八年八月十九日在台中市廣三崇光百貨公司消費二
    萬七千八百八十八元之發票一張，交予不知情之辛○○、癸○○，依據經費核銷程序，向龍井鄉代表會詐得公帑二萬七
    千八百八十八元；（二）九十年四月一日、四日，江中鎮、
    蔡金棖分別升任中油總公司油品行銷事業部副執行長及台中
    營業處處長，被告壬○○已以台中縣加油站商業同業工會經
    費，於同年四月六日交接典禮時致贈賀禮，竟又持個人於九
    十年四月八日在台中市中友百貨公司分別消費之一萬三千八
    百六十九元、六千六百四十六元之發票各一張，以贈禮江、
    蔡二人為名，交予不知情之辛○○、癸○○，依據經費核銷
    程序，向龍井鄉代表會詐得公帑二萬零五百十五元；（三）
    龍井鄉代表會於九十年六月九日至十一日到澎湖縣陸軍一六
    八旅勞軍，被告壬○○於勞軍期間，僅贈給該旅旅長栗正傑
    、政戰處長邱繼裕琉璃製品各一件，卻於回臺後，利用此次
    勞軍經費核銷之機會，將其個人於九十年五月三十一日在中
    友百貨公司消費八千二百七十九元、同年六月六日在廣三崇
    光百貨公司消費八千零四元之發票各一張，以贈禮栗、邱二
    人為名，交予不知情之辛○○、癸○○，依據經費核銷程序
    ，向龍井鄉代表會詐得公帑一萬七千二百八十三元；（四）
    被告壬○○曾於八十八年三月十七日至台中巿大墩四街五七
    一號之「金國王視聽歌唱宮殿」花費二萬二千元；又於八十
    八年十二月二十四日、八十九年十一月六日、八十九年十一
    月十三日（起訴書依序誤載為八十九年一月二十五日、八十
    九年十一月二十二日、八十九年十二月八日）均在台中縣豐
    原巿文化街十六號四樓之「東芳鈺餐廳」分別花費三萬六千
    元、四萬四千五百元、四萬二千元；及於九十年四月十七日
    （起訴書誤載為九十年五月十五日）在台中縣豐原巿大環西
    路八二號之「新芳玉餐廳」花費八千二百元，被告壬○○明
    知至有女陪侍之特種營業場所之消費，不得以公費報支，卻
    以餐費名義，將上開金額之發票六張交予不知情之辛○○、
    癸○○製作傳票，而利用不知情之辛○○、癸○○將此不實
    事項登載於其等職務上所製作之公文書即傳票上，並提出於
    代表會作為付款憑證，再藉機核准報銷，因而詐得共計十五
    萬二千七百元之公帑。（五）八十八年底，被告壬○○委請
    被告子○○、丙○○夫婦所共同經營之「宇新彩色印刷廠」
    印製「日曆手冊」五千本，總價十七萬五千元，由於該採購
    案未經龍井鄉代表會正式招標，並無法請款，被告壬○○竟
    與子○○、丙○○共同謀議，由子○○、丙○○提供私人消
    費之餐費收據予被告壬○○請款，先後於八十九年一月十六
    日拿「海口味小吃店」三萬零六百元之餐費收據、同年八月
    八日拿「名屋超低溫生魚片店」一萬一千元之餐費收據、同
    年八月十五日拿「喜客萊有限公司」一萬四千二百八十六元
    之餐費收據各一張，共計五萬八千八百八十六元，交付給被
    告壬○○，被告壬○○再先後交予不知情之龍井鄉代表會組
    員辛○○、秘書癸○○製作於公務上製作之傳票上，被告壬○○再藉機核准報銷，而詐取共計五萬五千八百八十六元之
    公帑。又就上開以「金國王視聽歌唱宮殿」、「東芳鈺餐廳
    」、「新芳玉餐廳」核銷經費部分，依據起訴事實之記載（
    起訴書論罪欄漏載），被告壬○○就此部分另犯刑法第二百
    十六條、第二百十三條之罪。
二、惟按犯罪事實應依證據認定之，無證據不得認定犯罪事實；
    又不能證明被告犯罪或其行為不罰者，即應諭知被告無罪之
    判決，此於刑事訴訟法第一百五十四條第二項、及同法第三
    百零一條第一項分別定有明文。再，認定犯罪事實所憑之證
    據，無論係直接證據或間接證據，其為訴訟上之證明，須於
    通常一般之人均不致有所懷疑，而得確信其為真實之程度者
    ，始得據為有罪之認定，倘其證明尚未達到此一程度，而有
    合理之懷疑存在，復無其他調查途徑可尋，法院即應為無罪
    之判決，亦有最高法院七十六年台上字第四九八六號判例意
    旨足以參酌。另查貪污治罪條例第五條第一項第二款之公務
    員利用職務上之機會，詐取財物罪，其性質上係屬詐欺罪之
    一種；故其犯罪構成要件應以行為人（即依據法令從事公務
    之人員，或受公務機關委託承辦公務之人）有意圖為自己不
    法所有之主觀犯意存在，並表現於外，在客觀上有利用其職
    務上可乘之事機，而使相對人陷於錯誤致交付財物，以遂其
    獲取不法所有犯意之目的者始克相當（最高法院九十三年度
    台上字第一八五四號判決意旨參照）。
三、本件公訴人指訴被告壬○○涉犯貪污治罪條例第五條第一項
    第二款之罪，係以：上開龍井鄉代表費經費之核銷，有收據
    一張、照片影本一張、核銷憑證十三份在卷可證，且（一）
    證人王一飛證稱：伊於八十八年七月二日退休前曾收受被告
    壬○○二盒樣品酒禮盒，退休後收過一盒人蔘，除此之外，
    並未收過其他禮品等語；（二）證人江中鎮證稱：九十四年
    四月八日未收過被告壬○○贈送「財神」之紀念品；另外證
    人蔡金棖亦證稱：未曾收過被告壬○○贈送之藝品或禮品等
    語；（三）證人即澎防部一六八旅聯絡官陳志成證稱：九十
    年六月間，被告壬○○由湖西鄉民代表會主席許蘭香陪同前
    來參觀勞軍，贈送一六八旅肉粽、慰問金三萬元，亦贈送栗
    正傑及政戰處長邱正繼每人一尊琉璃製品，除此之外，被告
    壬○○並未再贈送其他禮品；（四）被告壬○○到酒店消費
    以公帳核銷部分，被告已承認消費，雖辯稱小姐坐檯係個人
    自負費用，但此與常情不符，且被告曾於偵訊辯稱：第一次
    伊不知道而以事務費核銷酒家之消費款，後來知道不可以之
    後，才改以特支費支付，特支費可以核銷酒家消費云云，足
    證事後更改之辯詞係卸責之詞；（五）共同被告子○○、丙○○以私人發票交給被告壬○○作不實核銷部分，亦據被告
    壬○○與共同被告子○○、丙○○供述甚詳等情，為提起此
    部分公訴之依據。
四、訊據本案被告壬○○雖承認伊於上開期間，確實擔任龍井鄉
    代表會之主席，並確有核銷上開各項龍井鄉代表會之經費，
    但被告壬○○堅決否認伊有利用職務上機會詐取財物之犯行
    ，除辯稱：龍井鄉公所所編列之總預算，其中八十八年度（
    上半年）鄉民代表會議事業務編列預算五百七十四萬四千元
    ，支出之細目包括「配合鄉內各活動慰勞」、「獎品費」、
    「勞軍費」、「會務業務誤餐費」、「議事溝通聯誼活動及
    公關經費」等等經費，另八十八年度下半年至八十九年度鄉
    民代表會議事業務編列預算一千二百零一萬八千元，支出之
    細目亦包括「勞軍」、「歷屆代表聯誼會經費」、「印製農
    民曆」、「台中縣各鄉鎮市代表會聯繫會報年費及活動費」
    、「會務業務誤餐費」、「議事溝通聯誼活動及公關經費」
    、「對社區發展協會暨附屬班隊等團體各項活動補助經費」
    、「代表、地方人士建設座談經費」等等經費，公訴人所指
    購買禮品、餐飲等費用，均屬代表會議事運作費用，而在預
    算範圍內支出，並依法定程序核銷，並無不法，且伊之學歷
    僅國小畢業，對於會計業務並不了解，經辦人員癸○○、辛○○二人分別為兒童福利系及空中行專畢業，亦未主辦過會
    計業務，依照其等之經歷，對於繁瑣之預算法令實難全盤瞭
    解，而預算之項目僅編列「業務費－特別費」，未詳細說明
    函義為合，實屬「不確定法律概念」，伊以主席身分，認為
    以代表會主席身分贈送禮品及支出代表會在外開會飲宴之費
    用，均合於預算而作出得以核銷之決定，決定縱有不當，亦
    僅屬行政裁量妥當與否，或經費核銷疏誤之問題，縱使因一
    時疏忽，未及發現，致所掌之公文登載不實，並因此致他人
    獲取利益，亦僅屬行政責任範圍，應不能論以刑責等語之外
    ，被告壬○○就上開各項龍井鄉代表會經費之實際支出部分
    ，並辯稱下列各情，即：
（一）龍井鄉代表會於八十八年八月八日辦理「第一屆龍井鄉民
      代表會慶祝父親節全國書法比賽暨民俗技藝園遊會」，敦
      請王一飛擔任評審召集人，因王一飛婉拒收受評審費三萬
      元，為酬謝其辛勞，才購銅雕禮品一尊要贈送王一飛，後
      因王一飛沒有來拿，銅雕禮品乃取回放在辦公室，其後事
      隔一年餘，台電公司台中施工處之主任吳德樹要退休，伊
      為感念台電公司每年支付龍井鄉公所一億七千多萬之回饋
      金，才將上開銅雕贈送給台電公司台中施工處之主任吳德
      樹，後在九十年十一月二十八日應訊，因時隔二年有餘，
      記憶難免模糊，才一時誤述，伊並未將上開銅雕禮品據為
      己有。
（二）伊確實有在中友百貨公司購買觀音、財神等藝品欲贈給江
      中鎮、蔡金棖，後來二人並未收受，伊因龍井鄉民在沙鹿
      鎮擁有土地需向沙鹿鎮農會貸款之鄉民甚多，為敦親睦鄰
      ，乃將上開禮品轉贈給卸任台中縣沙鹿鎮農會第十三屆理
      事長之丁○○及當選該農會第十四屆理事之陳朝生。上開
      禮品之致贈，係祝賀當選，仍屬公務公關行為，縱認伊之
      見解有誤，亦不能認伊有犯罪之主觀故意及取得財物之行
      為。
（三）該次勞軍除致贈栗正傑、邱正繼琉璃製品各一件外，尚備
      有其他禮品欲贈給澎湖縣七美鄉之代表會主席，後因故不
      克前往七美鄉，遂將此二項禮品在與旅長餐敘當晚，轉贈
      給在席之澎湖縣湖西鄉代表會主席，伊並無詐領財物之情
      事。
（四）上述至「金國王視聽歌唱宮殿」、「東芳鈺餐廳」、「新
      芳玉餐廳」消費餐會係經代表會決議舉辦，且尚有龍井鄉
      代表會之代表、地方相關人士多人參加飲宴，非其一人而
      已，其中如八十八年三月十七日在「金國王視聽歌唱宮殿
      」聚餐（參加人員共計十四人），係與台灣電力公司公關
      人員協調討論台電之回饋金等相關事務，八十八年十二月
      二十四日、八十九年十一月十三日在「東芳鈺餐廳」聚餐
      （參加人員各有十四人）則是討論龍井鄉公所蓋新大樓及
      代表會應在新蓋大樓之位置所在等問題，並屬伊之特別費
      之支出，另外八十九年十一月六日之餐會（參加人員共有
      十八人）亦係宴請議事運作相關人士溝通聯誼，九十年四
      月十七日之餐會（共有十人參加）八千五百元則為代表會
      副主席己○○主持邀宴，以上餐費，均在預算範圍內動支
      ，部分由主席特別費支出，支出之後亦經審計單位准予核
      銷，並無不法，且餐宴當時，並有黃淑芬、藍秀鳳等女姓
      議員、女姓鄉民代表在場，不可能會有女子陪侍，上開公
      款亦未支付女子陪侍費用，至於伊在調查站應訊之時間係
      從九十年十一月二十八日下午一時五分開始，直到次日（
      即二十九日）凌晨零時三十分才訊問完畢，應訊時間長達
      十二小時，屬疲勞訊問，該次筆錄就此部分所為之供述應
      無證據能力，應不得作為證據。
（五）關於日曆手冊部分，乃係因為台中縣豐原巿公所曾於八十
      八年間，因欲將垃圾傾倒在龍井鄉內，遭遇抗爭，經龍井
      鄉代表會斡旋後，圓滿解決，該公所乃撥發一百萬元之垃
      圾進場回饋金給龍井鄉公所，龍井鄉公所將該筆回饋轉撥
      給龍井鄉環保建設福利協進會，該會原同意贊助龍井鄉代
      表會印製八十九年日曆手冊，伊乃委請「宇新彩色印刷場
      」之負責人丙○○印製，數量約五千本，每本單價約三十
      五元，但印製完成後，丙○○向該協進會請款遭拒，轉而
      要求他負責，他才請丙○○連續提供餐費收據向龍井鄉代
      表會報銷，日曆手冊亦分給龍井鄉全體十二名代表轉贈給
      鄉民，實無為自己不法所有之意圖。
五、經查：
（一）就要贈送給證人王一飛之銅雕禮品部分，被告壬○○辯稱
      ：龍井鄉代表會曾於八十八年八月八日辦理「第一屆龍井
      鄉民代表會慶祝父親節全國書法比賽暨民俗技藝園遊會」
      ，敦請證人王一飛擔任評審召集人，因證人王一飛沒有收
      受銅雕禮品，該尊銅雕禮品乃放在辦公室各情，業據被告
      壬○○提出書法比賽之活動照片一張、及為製作農民曆而
      以辦公室為拍攝地點因此攝有上開一尊銅雕禮品之農民曆
      照片一張為證（見本院卷一第七四、七五頁）。而證人王
      一飛在接受法務部調查局中部地區機動工作組訊問時，固
      未被訊及有無受聘擔任上開書法比賽之評審召集人，及拒
      收銅雕禮品等事，而僅證稱：「我於八十八年七月二日退
      休前，壬○○曾至我位於台中市之廳長官邸拜訪我，並送
      我二盒樣品酒禮盒，另一次是我在退休後一段時間，壬○○夫婦復至我台北市住處拜訪，當時曾致贈我一盒人蔘」
      、「壬○○曾於我退休前，曾要送我乙尊【佛像】，但因
      我本人不信佛，所以予以回拒」等語（見二○八八一號偵
      卷Ｂ卷第一四五頁）。但被告壬○○嗣後確係於九十年十
      月間，有將上開銅雕禮品一尊贈送給當時要從台電公司台
      中施工處主任之吳德樹，此情則據證人吳德樹在法務部調
      查局中部地區機動工作組應訊時，證述明確，且提出上開
      銅雕禮品供拍照附卷（見二○八八一號偵卷Ｂ卷第四五、
      五一頁）。如再參酌證人吳德樹所證：「我與渠（指被告
      壬○○）平日無任何業務及私交，惟曾於三、四年前（詳
      細日期已記不清楚）因台中火力發電廠第九、十號機組施
      工，遭受龍井鄉民眾抗爭，乃協調壬○○主席在內之相關
      地方意見領袖出面處理」、「．．．．．．我本人於九十
      年十月間榮退時，壬○○即在榮工處辦理之退休歡送會場
      上致贈我本人銅雕藝品乙件作為紀念」各情，則被告壬○○辯稱：因台電公司台中施工處之主任吳德樹要退休，伊
      為感念台電公司每年支付龍井鄉公所一億七千多萬之回饋
      金，才將上開銅雕贈送給台電公司台中施工處之主任吳德
      樹乙情，應屬可信。被告壬○○既未將上開銅雕禮品據為
      己有，則其辯稱此部分並無為自己不法所有之意圖，應屬
      可信。
（二）擔任中國石油公司油品行銷事業部副執行長及台中營業處
      處長之證人江中鎮、蔡金棖在法務部調查局中部地區機動
      工作組應訊時，固證稱並未收受被告壬○○贈送之觀音、
      財神等藝品（見二○八八一號偵卷Ｂ卷第三六至四一頁）
      。但依據其等之證詞，其等二人分別升任上開職務之人事
      命令生效日期（分別為九十年四月四日、四月一日）及交
      接離職日期（均為九十年四月六日）則與被告壬○○購買
      上開藝品之日期（即九十年四月八日）相近。被告壬○○
      辯稱購買上開觀音、財神等藝品，原係要贈送證人江中鎮
      、蔡金棖，祝賀其等榮調新職（其等二人均證稱與被告壬○○並無私交），並非不可採信。而上開購買之觀音、財
      神等藝品，此後確有轉贈給卸任台中縣沙鹿鎮農會第十三
      屆理事長之丁○○（並當選第十四屆理事）及當選該農會
      第十四屆理事之陳朝生，亦據證人丁○○、陳朝生於原審
      法院證述明確（見原審卷一第八○至八二頁），並有拍攝
      受贈情形之照片二張附卷為證。依據證人丁○○、陳朝生
      二人在原審法院之證詞，其等係因職務關係而與被告壬○○互為饋贈，證人丁○○並在本院證稱：沙鹿鎮農會與龍
      井鄉代表會在農產品之產銷、及農民貸款業務，有互相配
      合等語（見本院卷二第一三九頁）。則被告壬○○辯稱：
      嗣後未將上開未送出之觀音、財神藝品，據為己有，此部
      分主觀上並無為自己不法所有之犯意，應非不可採信。
（三）龍井鄉代表會於九十年六月九日至十一日到澎湖縣陸軍一
      六八旅勞軍，被告壬○○於勞軍期間，僅贈給該旅旅長栗
      正傑、政戰處長邱繼裕琉璃製品各一件，固據證人陳志威
      在法務部調查局中部地區機動工作組應訊時，證述明確（
      見二○八八一號偵卷Ｂ卷第二五至二六頁），但被告壬○○確有將另二件硫璃藝品及紫砂觀音藝品轉贈給澎湖鎮湖
      西鄉代表會主席許蘭香，業據證人許蘭香在法務部調查局
      中部地區機動工作組應訊時，證述明確（見二○八八一號
      偵卷Ｂ卷第二九至三一頁），且有在澎湖鎮湖西鄉代表會
      主席辦公室所拍攝之上開硫璃藝品及紫砂觀音藝品在卷可
      證（見同上偵卷第三五頁）。依據證人許蘭香所證：「因
      龍井鄉與湖西鄉境內均有電廠，二鄉均會互相參訪」、「
      該代表會於澎湖停留期間，均由湖西鄉代表會負責接待」
      等情，被告壬○○辯稱：上開禮品原欲贈給澎湖縣七美鄉
      之代表會主席，後因故不克前往七美鄉，遂將此二項禮品
      在與旅長餐敘當晚，轉贈給在席之澎湖縣湖西鄉代表會主
      席，伊並無詐領財物之情事等語，應屬可信。
（四）又就龍井鄉代表會至上開「金國王視聽歌唱宮殿」、「東
      芳鈺餐廳」、「新芳玉餐廳」消費餐飲費用等部分，職司
      臺中縣審計業務之臺中縣審計室尚於案發後於九十年十一
      月二十七日以九○審中縣貳字第一八○七號函向臺灣臺中
      地方法院檢察署函覆：「（有關鄉鎮民代表至酒店或酒家
      之消費，能否以公費核銷乙節？）查迄目前尚未有法令規
      定酒店或酒家之消費，是否得以公費核銷，惟依據行政院
      七十七年十二月二十二日台七十七人政參字第四七四七三
      號函修正【行政機關貫徹十項革新要求實施要點】二（七
      ）規定【公教人員如因涉足色情場所，導致有損公教人員
      聲譽或形象之情事時，應視情節從嚴議處」等情（見選他
      字偵卷第十九頁），則被告壬○○於偵查中即辯稱不知此
      部分有違預算法令之規定乙節，自難認屬無據。而就龍井
      鄉代表會至上開「金國王視聽歌唱宮殿」、「東芳鈺餐廳
      」、「新芳玉餐廳」消費部分，依據卷附之「東芳鈺餐廳
      」、「新芳玉餐廳」營業登記資料，其營業項目均為餐飲
      業。而龍井鄉代表會參加各該餐會之參加人員及消費內容
      為何？是否與龍井鄉代表會之業務全然無關？及被告壬○○辯稱無女陪侍或此部分之支出係自費支出，所核銷僅限
      於酒、菜費用等事項，公訴人並未提出足供法院審認之確
      切證據。另外關於「金國王視聽歌唱宮殿」之營業項目雖
      有視聽歌唱業，但亦有食品、飲料之販賣，就此部分龍井
      鄉代表會參加上開餐會之參加人員及消費內容為何？是否
      與龍井鄉代表會之業務全然無關？公訴人亦未提出足供法
      院審認之確切證據。雖有營業人員滕世棻、黃豐昌等人於
      調查員訊問時，證述該店之營業內容，但就被告壬○○辯
      稱無女陪侍或此部分之支出係自費支出，所核銷僅限於酒
      、菜費用等事項，公訴人亦未提出足供法院審認之確切證
      據。本案尚難僅以上開消費有核銷憑證可證，及被告壬○○曾於偵訊辯稱：第一次伊不知道而以事務費核銷酒家之
      消費款，後來知道不可以之後，才改以特支費支付，特支
      費可以核銷酒家消費等語，即據以認定被告壬○○就此部
      分，有意圖為自己不法所有之主觀犯意，並在客觀上有利
      用其職務上可乘之事機，而以不實登載之發票，利用龍井
      鄉代表會經辦人員陷於錯誤致交付財物之不法犯行。如果
      被告壬○○明知此部分所為非法，謂其會為此十五萬二千
      七百元而甘冒貪污治罪條例重責，而據實檢具上開「金國
      王視聽歌唱宮殿」、「東芳鈺餐廳」、「新芳玉餐廳」之
      消費收據核銷經費，留待日後被追訴刑責，亦非可認符情
      理。而被告壬○○聲請本院傳喚參與部分餐會之證人庚○○、甲○○、乙○○、丁○○等人均到院證稱會餐與龍井
      鄉代表會之台電回饋金、公所新蓋大樓、垃圾場之設置等
      業務有關，且無女陪侍。審酌本案卷證資料，公訴人就此
      部分指訴被告壬○○就此部分有意圖為自己不法所有之主
      觀犯意，而在客觀上利用其職務上可乘之事機，致使相對
      人陷於錯誤致交付財物，及指訴被告壬○○就此部分有行
      使使公務員登載不實公文書之犯行，其證據均有不足。
（五）另在「日曆手冊」之採購部分，被告壬○○於法務部調查
      局中部地區機動工作組及檢察官偵訊時，即以：台中縣豐
      原巿公所曾於八十八年間，因欲將垃圾傾倒在龍井鄉內，
      遭遇抗爭，經龍井鄉代表會斡旋後，圓滿解決，該公所乃
      撥發一百萬元之垃圾進場回饋金給龍井鄉公所，龍井鄉公
      所將該筆回饋轉撥給龍井鄉環保建設福利協進會，該會原
      同意贊助龍井鄉代表會印製八十九年日曆手冊，伊乃委請
      「宇新彩色印刷廠」之負責人丙○○印製，數量約五千本
      ，每本單價約三十五元，但印製完成後，丙○○向該協進
      會請款遭拒，轉而要求他負責，他才請丙○○連續提供餐
      費收據向龍井鄉代表會報銷，日曆手冊亦分給龍井鄉全體
      十二名代表轉贈給鄉民，實無為自己不法所有之意圖等情
      詞置辯（見二○八八一號偵卷Ｂ卷第三二二、三三二頁）
      。而共同被告丙○○在法務部調查局中部地區機動工作組
      及檢察官偵訊時，除供稱確有印製上開日曆手冊之外，亦
      供稱係因該購案並無經費亦未正式招標，無法請款，才以
      不實收據請款等語（見二○八八一號偵卷Ｂ卷第二一二、
      二一七頁），共同被告子○○亦供述：「壬○○原本向我
      先生表示該筆印製日曆手冊之經費將由龍井鄉環保建設福
      利協進會支付，但該環保建設福利協進會並未支付任何款
      項，而龍井鄉代（表）會亦無此預算無法支付，故壬○○
      向我先生表示請我們自己尋找發票或收據向龍井鄉代（表
      ）會請款以抵償前述款項．．．．．．」之情（見同上偵
      卷第一九九頁）。證人癸○○於本院證稱龍井鄉代表會於
      八十八年間確有印製日曆，而證人即同為龍井鄉民代表之
      乙○○（即何金龍）亦於本院證稱八十八或八十九年間，
      有收到被告壬○○交其送給民眾之日曆約四、五百本等語
      。而上開日曆手冊之封面係列印「台中縣龍井鄉民代表會
      主席壬○○、副主席己○○贈」等字，有上開日曆手冊之
      封面影本在卷可稽（見同上偵卷第二○六頁）；其領款對
      象原為「龍井鄉環保建設福利協進會」，亦有被搜索查扣
      抬頭為「龍井鄉環保建設福利協進會」之估價單影本一紙
      （見同上偵卷二○二頁）附卷可證。足證被告壬○○確有
      因上開原因而以台中縣龍井鄉民代表會之名義印製上開「
      日曆手冊」並分送鄉民無誤。若非確有上開原因，龍井鄉
      代表會應無不事先將此筆經費編列預算，而核實給付之理
      。是被告壬○○此部分所辯，應不違反情理。則被告壬○○辯稱：嗣後未將上開未送出之觀音、財神藝品，據為己
      有，此部分主觀上並無為自己不法所有之犯意，應非不可
      採信。
六、綜上所述，公訴人指訴被告壬○○利用職務上之機會詐取財
    物而違反貪污治罪條例部分，因不能證明其有為自己不法所
    有之主觀犯意，公訴人於起訴書又認此部分應與被告壬○○
    上開論罪科刑部分予以分論併罰，應就此部分為被告壬○○
    無罪之判決。至於公訴人指訴被告壬○○以不實之「金國王
    視聽歌唱宮殿」、「東芳鈺餐廳」、「新芳玉餐廳」收據核
    銷經費而犯刑法第二百十六條、第二百十三條之罪部分，其
    犯罪雖亦不能證明，惟因公訴人認此部分與被告壬○○上開
    論罪科刑部分，僅屬一罪，爰不就此另為被告壬○○無罪之
    諭知。
貳、被告子○○、丙○○被訴違反政府採購法部分：
一、本件公訴人就被告子○○、丙○○二人違反政府採購法部分
    （被告子○○、丙○○二人被訴行使公務員明知為不實之事
    項，而登載於職務上所掌之公文書部分，業經原審法院判決
    確定）之公訴意旨略以：龍井鄉代表會為辦理印製八十九年
    農民曆採購案，採限制性招標，而於八十八年十一月二十四
    日，邀請「正豐藝術印刷股份有限公司」（以下簡稱為「正
    豐公司」）、「萬里文具印刷行」及「文亮電子製版股份有
    限公司」（以下簡稱為「文亮公司」）參與投標。被告子○○、丙○○明知其「宇新印刷廠」未加入印刷公會，不得參
    加投標，竟利用被告丙○○熟識上述三家公司行號之負責人
    或有業務往來，即基於概括之犯意，分向「正豐公司」負責
    人練允中、「萬里文具印刷行」負責人陳金倉及「文亮公司
    」負責人黃文亮借牌，由被告丙○○決定標單價格，交給練
    允中、陳金倉及黃文亮代為填寫及蓋章，再由被告子○○代
    購押標金後，復交被告丙○○投標。八十八年十二月二日開
    標後，因三家廠商之投標價格均超過底價，經當場二次比減
    價格，由「正豐公司」以六十九萬七千六百元得標，使開標
    發生不正確之結果，被告丙○○於得標後，即將印製農民曆
    之權利轉包給「正豐公司」，賺取佣金十七萬五千元。後至
    八十九年一月十九日，龍井鄉代表會辦理印製九十年春聯採
    購案，採限制性招標，被告子○○與丙○○再以上述方式，
    分向「正豐公司」之練允中及「文亮公司」之黃文亮借牌，
    練允中再向「守德企業股份有限公司」（以下簡稱為「守德
    公司」）之負責人謝正借牌，經被告丙○○決定標單價格，
    交由練允中、謝正及黃文亮代為填寫及蓋章，被告子○○代
    購押標金後，再由被告丙○○投標，於九十年一月十九日開
    標，由「正豐公司」以十八萬二千元得標，再使開標發生不
    正確之結果。因認被告子○○、丙○○二人上開所為，均涉
    有違反政府採購法第八十七條第三項以詐術或其他非法之方
    法，使廠商無法投標或開標發生不正確結果之罪嫌。
二、惟按犯罪事實應依證據認定之，無證據不得認定犯罪事實；
    又不能證明被告犯罪或其行為不罰者，應諭知無罪之判決，
    此於刑事訴訟法第一百五十四條第二項、及同法第三百零一
    條第一項分別定有明文。
三、本件公訴人指訴被告子○○及丙○○二人涉有上開違反政府
    採購法之罪嫌，係以證人練允中、陳金倉、黃文亮及「守德
    公司」業務負責人謝陳專之證詞，及卷附之開標紀錄兩份
    ，為提起此部分公訴之依據。惟本案被告丙○○雖承認有借
    牌投標，但其與被告子○○二人均否認伊等有公訴人此部分
    所指訴之犯行，被告丙○○辯稱：九十一年二月六日之前，
    政府採購法第八十七條第三項並未將「借牌投標」之行為，
    列為處罰範圍，否則九十一年二月六日修正公布之政府採購
    法第八十七條第五項即無增列「意圖影響採購結果或獲取不
    當利益，而借用他人名義或證件投標者，處三年以下有期徒
    刑，得併科新臺幣一百萬元以下罰金。容許他人借用本人名
    義或證件參加投標者，亦同」之處罰規定之必要，且借用他
    人名義參與投標不等同於圍標，他人仍可投標，不能因此即
    認定伊「借用他人名義參與投標」之行為，即犯政府採購法
    第八十七條第三項之罪，伊應不為罪等語。被告子○○除亦
    同上辯解之外，並另以：伊雖有登記為「宇新印刷廠」之負
    責人，但實際負責人係伊之配偶丙○○，伊僅為家庭主婦，
    印刷廠之內外業務均由丙○○負責，伊並未參與，伊之配偶
    丙○○於本案向何人借用印章及借用印章之用途，伊全不知
    情，亦未介入，公訴人認伊知悉借牌圍標之事或幫助犯罪，
    均非真實等情詞置辯。
四、惟按政府採購法第八十七條第三項之規定，係以：「以詐術
    或其他非法之方法，使廠商無法投標或開標發生不正確之結
    果」，為其犯罪構成要件。亦即行為人須施以「詐術或其他
    非法之方法」為手段，致其他參與投標之廠商「無法投標」
    或「開標發生不正確之結果」，始構成犯罪。而本罪所稱之
    「詐術」乃例示性之規定，而其他非法之方法必須與「詐術
    」等同觀之，即指詐術以外之一切非法方法，足以使人無法
    投標或使開標發生不正確之結果，始足當之。而現行政府採
    購法第八十七條第五項所為：「意圖影響採購結果或獲取不
    當利益，而借用他人名義或證件投標者，處三年以下有期徒
    刑，得併科新臺幣一百萬元以下罰金。容許他人借用本人名
    義或證件參加投標者，亦同」之規定，係於九十一年二月六
    日修正時所增列，用以處罰借用他人名義或證件投標之情形
    ，顯見政府採購法第八十七條第三項之原規範意旨，並未將
    借用他人名義參與投標之行為，列為處罰範圍。如有此情，
    依據政府採購法第一○一條第一款所為：「機關辦理採購，
    發現廠商有下列情形之一，應將其事實及理由通知廠商，並
    附記如未提出異議者，將刊登政府採購公報：一、容許他人
    借用本人名義或證件參加投標者．．．．．．」之規定，對
    於借牌投標之行為，機關僅得將之刊登政府採購公報，並無
    科以刑罰之規定。足證修正前之政府採購法第八十七條第三
    項所處罰之行為，並未涵蓋借用他人名義參與投標之行為在
    內。依罪刑法定原則，本案被告子○○及丙○○二人縱有公
    訴人所指上開借牌投標之行為，亦屬法所不罰之行為，並無
    新舊法比較之問題。從而，縱使依據被告子○○、丙○○二
    人之供述，及證人練允中、陳金倉、黃文亮、謝陳專之證
    詞，以及卷附之開標紀錄兩份，而認定被告子○○及丙○○
    確有公訴意旨所指訴上開二次借牌投標之行為，以此係政府
    採購法於九十一年二月六日修正公布後，所增訂第八十七條
    第五項之處罰範圍，被告子○○、丙○○二人既未以詐術或
    其他非法之方法，使廠商無法投標或開標發生不正確結果，
    則其等二人借牌投標之行為既屬行為時所不罰，依據上開說
    明，自應為被告子○○、丙○○二人此部分均無罪之判決。
、原審判決就被告壬○○上開行使公務員登載不實公文書之
    犯行予以論罪，固屬有見，惟原審判決認定被告壬○○有利
    用職務上之機會詐取財物而違反貪污治罪條例之犯行部分，
    則有未合。是本案被告壬○○上訴指摘原審判決不當，其上
    訴為有理由，應由本院將原審判決關於被告壬○○部分，予
    以撤銷改判。爰審酌被告壬○○之品行、行使公務員登載不
    實公文書之犯罪情節、此部分總計核銷十二萬零五百零二元
    對龍井鄉代表會經費核銷之正確性所生危害、及犯罪後之態
    度等一切犯罪情狀，量處有期徒刑一年六月。又被告壬○○
    除曾於七十五年間因違反商標法被本院判處有期徒刑六月，
    且於七十五年十月二十一日易科罰金執行完畢外，此後即未
    曾因犯罪而受有期徒刑之宣告，有臺灣臺中地方法院檢察署
    刑案資料查註紀錄表及本院被告全國前案紀錄表在卷可稽。
    被告壬○○以行使公務員登載不實公文書之方法核銷之公款
    為十二萬零五百零二元，其危害尚非鉅大，且被告壬○○亦
    因本案於偵、審期間被羈押逾二月，經此偵、審程序及刑罰
    之宣告，應足促使被告壬○○心生警惕，諒無再犯之虞，本
    院因認被告壬○○所受之上開宣告刑，以暫不執行為適當，
    爰併予宣告緩刑五年，以勵自新。至於被告壬○○被訴利用
    職務上之機會詐取財物而違反貪污治罪條例之犯行部分，本
    院並依法為被告壬○○無罪之判決。另就被告子○○、丙○○二人因為借牌投標而被訴違反政府採購法第八十七條第三
    項部分，原審判決以本案並無確實之證據足以證明其等有以
    詐術或其他非法之方法，使廠商無法投標或使開標發生不正
    確結果，且被告子○○、丙○○二人上開借牌投標之行為係
    屬行為時所不罰，乃依據刑事訴訟法第三百零一條第一項之
    規定，就此部分為被告子○○、丙○○二人均無罪之判決，
    核無不合。公訴人仍以：政府採購法之頒行，係為建立公平
    、公開之採購程序，提昇採購效率與功能，並確保採購品質
    ，「借牌圍標」違反上開原則，確足使開標發生不公平、不
    公開之不正確結果，再參照「利用自動付款設備詐取財物罪
    」之立法例，應認被告子○○、丙○○二人此部分所為，亦
    該當於政府採購法第八十七條第三項之犯罪構成要件，僅屬
    行為後法律有變更，應適用裁判時之政府採購法第八十七條
    第五項規定處罰等情詞，提起上訴，指摘原審判決被告子○○、丙○○二人此部分無罪不當，請求本院改判被告子○○
    、丙○○二人此部分有罪，其上訴為無理由，應予駁回。再
    本案被告子○○、丙○○二人縱有借牌投標，但出借廠商既
    有同意授權，此部分標單之記載即非不實。此後龍井鄉代表
    會經辦人員據此登載，並無使公務員於職務上所掌之公文書
    為不實登載之可言。公訴人之上訴意旨指稱此部分應變更起
    訴法條，對被告子○○、丙○○二人論處刑法第二百十六條
    、第二百十四條之罪責，並進而指摘原審判決未變更起訴法
    條不當，其上訴亦無理由，亦應駁回。
肆、據上論斷，應依刑事訴訟法第三百六十八條、第三百六十九
    條第一項前段、第三百零一條第一項、第三百六十四條、第
    二百九十九條第一項前段、刑法第二十八條、第五十六條、
    第二百十六條、第二百十三條、第七十四條第二款，判決如
    主文。
本案經檢察官戊○○到庭執行職務。
中    華    民    國    95    年    3     月    15    日
              刑事第三庭  審判長法  官  王  增  瑜
                                法  官  胡  忠  文
                                法  官  廖  柏  基
上列正本證明與原本無異。
被告子○○、丙○○均不得上訴。
檢察官及被告壬○○得上訴。
如不服本判決應於收受送達後十日內向本院提出上訴書狀，其未
敘述上訴之理由者並得於提起上訴後十日內向本院補提理由書（
均須按他造當事人之人數附繕本）。
                                書記官  王  麗  英
中    華    民    國    95    年    3     月    15    日
附錄論罪科刑法條：
刑法第二百一十六條：
行使第二百十條至第二百十五條之文書者，依偽造、變造文書或
登載不實事項或使登載不實事項之規定處斷。
刑法第二百一十三條：
公務員明知為不實之事項，而登載於職務上所掌之公文書，足以
生損害於公眾或他人者，處一年以上七年以下有期徒刑。
                                                      Ｒ


司法院資訊處製作；財團法人民間司法改革基金會備份。
